---
title: "Ausführliche Erläuterung zur Musterlösung"
format: html
execute:
  cache: false
  warning: false
---

```{r}
#| include: false
library(ggplot2)
library(tidyverse)
library(lubridate)
library(readxl)
library(kableExtra)
library(sf)
library(dplyr)
library(osmdata)
library(giscoR)
library(leaflet)
library(leaflegend)
library(shiny)
library(htmltools)
library(sfnetworks)
library(tidygraph)
library(dbscan)
```

Daten der Bundesinformationssystem Straße (BISStra) für Straßennetz: Stichwort "Bundesfernstraßennetz BASt"

Daten für Unfälle vom Unfallatlas: <https://unfallatlas.statistikportal.de/>

## Aufgabe 1: Unfalltypenkarte

Für diese Aufgabe nutzen wir eine sogenannte Einjahreskarte (1-JK), das heißt unser Betrachtungsraum der Unfälle ist ein Jahr. Hierzu wählen wir das Kalenderjahr 2024.

## Datenaufbereitung

```{r}
unfaelle_2024 = read_csv2("data/Unfallorte2024_LinRef.csv") |>
  st_as_sf(coords = c("LINREFX", "LINREFY"), crs = 25832) |>
  st_zm()
```

Deutschlandkarte erstellen: (funktioniert in der Darstellung gerade nicht)

```{r}
#d_de <- gisco_get_nuts(country = "Germany", nuts_level = 0, resolution = 03)
```

Daten des Bundesfernstraßennetzes einlesen:

```{r}
bfstn <- read_sf("data/geo/BFStr_Netz_v2025q2.gpkg") |>
  filter(Str_Klasse_kurz == "A" & Sk_Achse == "Bestandsachse") |>
  mutate(rownumber = row_number()) |>
  st_zm()
```

### A40 filtern als Hintergrund für die Karte

```{r}
a40 <- bfstn |>
  filter(Str_Kennung == "A40")
```

Unfälle nach Nähe zu Autobahnen filtern:

```{r}
unfaelle_bab_2024 = unfaelle_2024 |>
    mutate(
      nearest_autobahn_id = st_nearest_feature(geometry, bfstn),
      nearest_autobahn_distance = st_distance(geometry, bfstn[nearest_autobahn_id, ], by_element = TRUE),
      nearest_autobahn_name = bfstn$Str_Kennung[nearest_autobahn_id]
    ) |>
  filter(as.double(nearest_autobahn_distance) <= 20) |>
  rename(
    abschnitt_id = nearest_autobahn_id,
    Str_Kennung = nearest_autobahn_name
    ) |>
  select(UTYP1, UKATEGORIE, Str_Kennung, abschnitt_id)
```

Unfälle auf der A40

```{r}
unfaelle_a40_2024 <- unfaelle_bab_2024 |>
  filter(Str_Kennung == "A40")
```

### Grafische Darstellung mit `ggplot`

Farben gemäß des M Uko definieren, statt weiß hellgrau für bessere Sichtbarkeit auf weißem Grund

```{r}
farben_utyp <- c(
"1" = "green",
"2" = "yellow",
"3" = "red",
"4" = "lightgrey",
"5" = "blue",
"6" = "orange",
"7" = "black"
)
```

Gemäß des M Uko soll die Unfallschwere an der Größe des Punktes abzulesen sein. Dies ist in der Umsetzung aber schwer zu differenzieren, daher nutzen wir verschiedene Formen (15 = Quadrat, 16 = Kreis, 17 = Dreieck).

```{r}
formen_ukat <- c(
  "1" = 15,
  "2" = 16,
  "3" = 17
)
```

### Augewählte Autobahn: A40

```{r}
staedte <- st_as_sf(
  tibble::tribble(
    ~ stadt, ~lat, ~lon,
    "Dortmund", 51.5142, 7.4684,
    "Duisburg", 51.4351, 6.7627,
    "Venlo", 51.37, 6.1681
  ),
  coords = c("lon", "lat"),
  crs = 4326
) |>
  st_transform(25832)
  
ggplot () +
  geom_sf(data = a40, colour = "grey", size = 0.4) +
  geom_sf(data = staedte, colour = "red", shape = 22) +
  geom_sf_text(data = staedte, aes(label = stadt), nudge_y = 5000, size = 3) +
  geom_sf(
    data = unfaelle_a40_2024,
    mapping = aes(
      group = UTYP1,
      colour = as.character(UTYP1), 
      shape = as.character(UKATEGORIE)),
    size = 1.5) +
  scale_colour_manual(name = "Unfalltyp", values = farben_utyp, labels = c("Fahrunfall","Abbiege-Unfall", "Einbiegen/Kreuzen-Unfall", "Überschreiten-Unfall","Unfall durch ruhenden Verkehr", "Unfall im Längsverkehr", "Sonstiger Unfall")) +
  scale_shape_manual(name = "Unfallschwere", values = formen_ukat, labels = c("Unfall mit Getöteten", "Unfall mit Schwerverletzten", "Unfall mit Leichtverletzten")) +
  labs(title = "Unfalltypenkarte der A40 im Jahr 2024") +
  theme_minimal() +
  theme(
    panel.grid = element_blank(),
    plot.title = element_text(size = 14, face = "bold", hjust = 0.5),
    axis.title = element_blank(),
    axis.text  = element_blank(),
    axis.ticks = element_blank()
  )
```

Beschreibung: Nett, aber wenig Aussagekraft. Ballungen zwischen Dortmund und Duisburg, weniger Unfälle zwischen Duisburg und Venlo, aber ranzoomen nicht gut möglich

#### Deutschland

```{r}
staedte2 <- st_as_sf(
  tibble::tribble(
    ~ stadt, ~lat, ~lon,
    "Berlin", 52.5244, 13.4105,
    "Hamburg", 53.5511, 9.9937,
    "München", 48.1372, 11.5761,
    "Köln", 50.9352, 6.9531
  ),
  coords = c("lon", "lat"),
  crs = 4326
) |>
  st_transform(25832)
  
ggplot () +
  geom_sf(data = bfstn, colour = "grey", size = 0.4) +
  geom_sf(data = staedte2, colour = "red", shape = 22) +
  geom_sf_text(data = staedte2, aes(label = stadt), nudge_y = 5000, size = 3) +
  geom_sf(
    data = unfaelle_bab_2024,
    mapping = aes(
      group = UTYP1,
      colour = as.character(UTYP1), 
      shape = as.character(UKATEGORIE)),
    size = 0.5) +
  scale_colour_manual(name = "Unfalltyp", values = farben_utyp, labels = c("Fahrunfall","Abbiege-Unfall", "Einbiegen/Kreuzen-Unfall", "Überschreiten-Unfall","Unfall durch ruhenden Verkehr", "Unfall im Längsverkehr", "Sonstiger Unfall")) +
  scale_shape_manual(name = "Unfallschwere", values = formen_ukat, labels = c("Unfall mit Getöteten", "Unfall mit Schwerverletzten", "Unfall mit Leichtverletzten")) +
  labs(title = "Unfalltypenkarte aller deutschen Autobahnen im Jahr 2024") +
  theme_minimal() +
  theme(
    panel.grid = element_blank(),
    plot.title = element_text(size = 14, face = "bold", hjust = 0.5),
    axis.title = element_blank(),
    axis.text  = element_blank(),
    axis.ticks = element_blank()
  )
```

Beschreibung: Nette Karte, aber wenig Mehrwert, aber ranzoomen nicht gut möglich

### Mit `leaflet`

Farbpalette in ein Format, mit dem Leaflet arbeiten kann, umformen

```{r}
farben_utyp_leaf <- colorFactor(c("green", "yellow",  "red", "lightgrey", "blue", "orange", "black"), domain = c(1,2,3,4,5,6,7))
```

#### A40:

Daten in ein anderes CRS umformen

```{r}
unfaelle_a40_2024_leaf <- st_transform(unfaelle_a40_2024, crs = '+proj=longlat +datum=WGS84')
```

Leaflet-Karte
addTiles fügt Hintergrundkarte ein (OSM) mit addProviderTiles können wir die Kartenoptik noch anpassen (verschiedene Provider hier: https://leaflet-extras.github.io/leaflet-providers/preview/)
mit addCircleMarkers werden Kreise hinzugefügt (Anmerkung bei Polygons and polylines auf https://r-charts.com/spatial/interactive-maps-leaflet/)
radius für Unfallschwere

```{r}
leaflet(data = unfaelle_a40_2024_leaf) |>   
  addProviderTiles(providers$Stadia.AlidadeSmooth) |>
  addCircleMarkers(
    radius = ~c(12, 8, 5)[UKATEGORIE],
    color = ~farben_utyp_leaf(UTYP1), opacity = 1,
    fillColor = ~farben_utyp_leaf(UTYP1), fillOpacity = 0.9,
    popup = ~paste("Unfallkategorie:", UKATEGORIE, "<br>Unfalltyp:", UTYP1)
  ) |>
  addLegend(
    position = "bottomright",
    colors = c("green", "yellow",  "red", "lightgrey", "blue", "orange", "black"), labels = c("Fahrunfall","Abbiege-Unfall",
    "Einbiegen/Kreuzen-Unfall", "Überschreiten-Unfall","Unfall durch ruhenden Verkehr", "Unfall im Längsverkehr", 
    "Sonstiger Unfall"),
    title = "Unfalltyp",
    opacity = 1
  ) |>
  addLegendSize(
    values = c(12, 8, 5),
    breaks = c("Unfall mit Getöteten" = 12, "Unfall mit Schwerverletzten" = 8, "Unfall mit Leichtverletzten" = 5),
    color = "black", 
    fillColor = "black", 
    fillOpacity = 0.9,
    shape = "circle",
    position = "bottomleft",
    title = "Unfallschwere"
  )
```

#### Gesamtdeutschland:

```{r}
unfaelle_bab_2024_leaf <- st_transform(unfaelle_bab_2024, crs = '+proj=longlat +datum=WGS84')
```

```{r}
leaflet(data = unfaelle_bab_2024_leaf) |>   
  addProviderTiles(providers$Stadia.AlidadeSmooth) |>
  addCircleMarkers(
    radius = ~c(12, 8, 5)[UKATEGORIE],
    color = ~farben_utyp_leaf(UTYP1), opacity = 1,
    fillColor = ~farben_utyp_leaf(UTYP1), fillOpacity = 0.9,
    popup = ~paste("Unfallkategorie:", UKATEGORIE, "<br>Unfalltyp:", UTYP1, "<br>Autobahn:", Str_Kennung)
  ) |>
  addLegend(
    position = "bottomright",
    colors = c("green", "yellow",  "red", "lightgrey", "blue", "orange", "black"), labels = c("Fahrunfall","Abbiege-Unfall",
    "Einbiegen/Kreuzen-Unfall", "Überschreiten-Unfall","Unfall durch ruhenden Verkehr", "Unfall im Längsverkehr", 
    "Sonstiger Unfall"),
    title = "Unfalltyp",
    opacity = 1
  ) |>
  addLegendSize(
    values = c(12, 8, 5),
    breaks = c("Unfall mit Getöteten" = 12, "Unfall mit Schwerverletzten" = 8, "Unfall mit Leichtverletzten" = 5),
    color = "black", 
    fillColor = "black", 
    fillOpacity = 0.9,
    shape = "circle",
    position = "bottomleft",
    title = "Unfallschwere"
  )
```

## Aufgabe 2 : Unfallhäufungsstellen

Für Unfallhäufungsstellen betrachten wir Unfalldaten aus drei (aufeinanderfolgenden) Jahren, also in einer Dreijahreskarte (3-JK).

### Unfalldaten von 2 weiteren Jahren laden

```{r}
unfaelle_2023 = read_csv2("data/Unfallorte2023_LinRef.csv") |>
  st_as_sf(coords = c("LINREFX", "LINREFY"), crs = 25832) |>
  st_zm()

unfaelle_2022 = read_csv2("data/Unfallorte2022_LinRef.csv") |>
  st_as_sf(coords = c("LINREFX", "LINREFY"), crs = 25832) |>
  st_zm()
```

Datensätze kombinieren:

```{r}
unfaelle_3j <- bind_rows(unfaelle_2024, unfaelle_2023, unfaelle_2022)
```

Unfälle im Bochumer Stadtgebiet nach Gemeindeschlüssel der Stadt Bochum (05 9 11 000) 05 = NRW, 9 = Regierungsbezirkarnsberg, ...

```{r}
unfaelle_bochum_3j <- unfaelle_3j |>
  filter(
    ULAND == "05",
    UREGBEZ == "9",
    UKREIS == "11",
    UGEMEINDE == "000"
  )

set.seed(123)
unfaelle_bochum_3j <- unfaelle_bochum_3j |>
  mutate(
    XGCSWGS84_jitter = XGCSWGS84 + runif(n(), -0.0002, 0.0002),
    YGCSWGS84_jitter = YGCSWGS84 + runif(n(), -0.0002, 0.0002)
  )
```

Alle Unfälle auf Autobahnen (bzw. im 20 m Radius um die Bestandstrecke) abziehen, da wir uns nur Stadtstraßen anschauen wollen

```{r}
unfaelle_bochum_stadtstrassen_3j = unfaelle_bochum_3j |>
    mutate(
      nearest_autobahn_id = st_nearest_feature(geometry, bfstn),
      nearest_autobahn_distance = st_distance(geometry, bfstn[nearest_autobahn_id, ], by_element = TRUE),
      nearest_autobahn_name = bfstn$Str_Kennung[nearest_autobahn_id]
    ) |>
  filter(as.double(nearest_autobahn_distance) > 20)
```

Bochums Stadtgrenzen (über open.nrw: https://open.nrw/dataset/bochum-stadtgebiet-stadtgrenze-rvr)

```{r}
bochum_stadtgebiet <- st_read("data/geo/Stadtgrenze.shp") |>
  st_transform(crs = 4326)
```

Eine Unfallhäufungsstelle (UHS) innerorts ist nach dem M Uko (FGSV (2012)) wie folgt definiert:
- In einer 3-JK mindestens 5 Unfälle (mit Personenschaden) ohne Berücksichtigung von Unfalltypen
- An Knoten innerhalb von 50 m Ausdehnung von der Fahrbahnachse
- Auf der freien Strecke maximal 50 m ab Knoteneinfluss

(Dies ist bildlich verdeutlicht auf Seite 15, Bild 19.)

### Ermittlung von Knoten und Kanten mit 50 m Ausdehnung

Knoten-Kanten-Modell mit OSM und sfnetworks

```{r}
bochum_coords <- st_coordinates(bochum_stadtgebiet)[, 1:2]

osm <- opq(bbox = bochum_coords, timeout = 120)

strassen <- add_osm_feature(
  osm,
  key = "highway",
  value = c("motorway", "motorway_link", 
            "trunk", "trunk_link",
            "primary", "primary_link",
            "secondary", "secondary_link",
            "tertiary", "tertiary_link",
            "residential", "unclassified")
) |>
  osmdata_sf()
```

```{r}
strassennetz <- strassen$osm_lines |>
  select(osm_id, name, highway, geometry) |>
  as_sfnetwork(directed = FALSE) |>
  convert(to_spatial_subdivision) |>  
  convert(to_spatial_smooth)

strassennetz <- strassennetz |>
  activate("edges") |>
  mutate(laenge_m = as.numeric(edge_length()))

kanten <- st_as_sf(strassennetz, "edges")|>
  st_intersection(bochum_stadtgebiet) |>
  st_transform(crs = 25832)

knoten <- st_as_sf(strassennetz, "nodes") |>
  st_intersection(bochum_stadtgebiet) |>
  st_transform(crs = 25832)
```

Knoten plus 50 m Puffer (gerade überflüssig)

```{r}
#knoten_25m <- st_buffer(knoten, dist = 25)
```

Unfälle an Knoten innerhalb von 50 m Umkreis

```{r}
unfaelle_an_knoten <- unfaelle_bochum_stadtstrassen_3j |>
  mutate(
    knoten_id = st_nearest_feature(geometry, knoten),
    distanz = as.numeric(st_distance(geometry, knoten[knoten_id, ], by_element = TRUE))
  ) |>
  filter(distanz <= 50) |>
  group_by(knoten_id) |>
  summarise(anzahl_unfaelle = n())
```

Unfallhäufungsstellen an Knoten identifizieren (Anzahl Unfälle >= 5)

```{r}
knoten_uhs <- knoten |>
  mutate(knoten_id = row_number()) |>
  inner_join(st_drop_geometry(unfaelle_an_knoten), by = "knoten_id") |>
  filter(anzahl_unfaelle >= 5)
```


Unfälle an Kanten

```{r}
unfaelle_kanten <- st_disjoin(unfaelle_bochum, st_union(knoten_25m))
```

```{r}
bochum_stadtgebiet <- st_transform(bochum_stadtgebiet, crs = 25832)

ggplot() +
  geom_sf(data = bochum_stadtgebiet) +
  geom_sf(data = knoten_uhs, size = 4, alpha = .5) +
  geom_sf(
    data = unfaelle_bochum_stadtstrassen_3j,
    mapping = aes(
      group = UTYP1,
      colour = as.character(UTYP1)), 
      size = 1.5) +
  scale_colour_manual(name = "Unfalltyp", values = farben_utyp, labels = c("Fahrunfall","Abbiege-Unfall", "Einbiegen/Kreuzen-Unfall", "Überschreiten-Unfall","Unfall durch ruhenden Verkehr", "Unfall im Längsverkehr", "Sonstiger Unfall"))
```

```{r}
knoten_uhs_leaf <- st_transform(knoten_uhs, crs = '+proj=longlat +datum=WGS84') |>
  st_centroid() |>
  filter(!is.na(knoten_id))
```


```{r}
leaflet() |>   
  addProviderTiles(providers$Stadia.AlidadeSmooth) |>
  addCircles(
    data = knoten_uhs_leaf,
    radius = 50,
    fillOpacity = .5,
    color = "pink",
    popup = ~paste("Anzahl Unfälle:", anzahl_unfaelle)) |>
  addCircleMarkers(
    data = unfaelle_bochum_stadtstrassen_3j,
    lng = ~XGCSWGS84_jitter, lat = ~YGCSWGS84_jitter,
    radius = 3,
    color = ~farben_utyp_leaf(UTYP1), opacity = 0.7,
    fillColor = ~farben_utyp_leaf(UTYP1), fillOpacity = 0.7,
    popup = ~paste("Unfallkategorie:", UKATEGORIE, "<br>Unfalltyp:", UTYP1)
  ) |>
  addLegend(
    position = "bottomright",
    colors = c("green", "yellow",  "red", "lightgrey", "blue", "orange", "black"), labels = c("Fahrunfall","Abbiege-Unfall",
    "Einbiegen/Kreuzen-Unfall", "Überschreiten-Unfall","Unfall durch ruhenden Verkehr", "Unfall im Längsverkehr", 
    "Sonstiger Unfall"),
    title = "Unfalltyp",
    opacity = 1
  )
```



leaflet() |>   
  addTiles() |>
    addCircleMarkers(data = knoten_uhs_leaf,
                     radius = 5,
                     fillOpacity = .5,
                     color = "pink") |>
    addCircleMarkers(data = unfaelle_bochum_stadtstrassen_3j,
                     lng = ~XGCSWGS84, lat = ~YGCSWGS84,
                     radius = 3,
                     fillOpacity = 0.9,
                     fillColor = ~farben_utyp_leaf(UTYP1),
                     popup = ~as.character(UIDENTSTLAE)) |>
  addMeasure(primaryLengthUnit = "meters") |>
  addLegend("bottomright", colors = c("#04B431", "yellow",  "red", "white", "#00BFFF", "orange", "black") ,labels = c("Fahrunfall","Abbiege-Unfall", "Einbiegen/Kreuzen-Unfall", "Überschreiten-Unfall","Unfall durch ruhenden verkehr", "Unfall im Längsverkehr", "Sonstiger Unfall"),title = "Unfalltypen")





-------------------------------------









Bochum als Bounding Box:

```{r}
#d_bochum <- gisco_get_nuts(nuts_id = "DEA51", nuts_level = 3, resolution = 03)|> st_transform(25832)

#unfaelle_bochum <- unfaelle_3j |>
    #filter(st_contains(d_bochum, unfaelle_3j, sparse = FALSE)[1,])
```

```{r}
osm <- opq(bbox = getbb("Bochum, Germany"), timeout = 120)

strassen <- add_osm_feature(
  osm,
  key = "highway",
  value = c("motorway", "motorway_link", 
            "trunk", "trunk_link",
            "primary", "primary_link",
            "secondary", "secondary_link",
            "tertiary", "tertiary_link",
            "residential", "unclassified")
) |>
  osmdata_sf()

strassennetz <- strassen$osm_lines |>
  select(osm_id, name, highway, geometry) |>
  as_sfnetwork(directed = FALSE) |>
  convert(to_spatial_subdivision) |>  
  convert(to_spatial_smooth)

strassennetz <- strassennetz |>
  activate("edges") |>
  mutate(laenge_m = as.numeric(edge_length()))

kanten <- st_as_sf(strassennetz, "edges")|>
  st_transform(crs = 25832)

knoten <- st_as_sf(strassennetz, "nodes") |>
  st_transform(crs = 25832)

kanten <- st_intersection(kanten, bochum_stadtgebiet)

knoten <- st:inter
```

--> wie stadtgebiet einbeziehen?, aktuell überflüssig




Leafletkarte von Bochum im Jahr 2022 (an dieser stelle unnötig?)

```{r}
leaflet(unfaelle_bochum) |>   
  addTiles() |>
    addCircleMarkers(lng = ~XGCSWGS84, lat = ~YGCSWGS84,
                   radius = ~ifelse(UKATEGORIE == "3", 6, 8),
                   stroke = ~ifelse(UKATEGORIE == "1", TRUE, FALSE), 
                   fillOpacity = 0.9,
                   fillColor = ~pal(UTYP1),
                   color = "black" ,
                   popup = ~as.character(UIDENTSTLAE)) |>
  addMeasure(primaryLengthUnit = "meters") |>
  addLegend("bottomright", colors = c("#04B431", "yellow",  "red", "white", "#00BFFF", "orange", "black") ,labels = c("Fahrunfall","Abbiege-Unfall", "Einbiegen/Kreuzen-Unfall", "Überschreiten-Unfall","Unfall durch ruhenden verkehr", "Unfall im Längsverkehr", "Sonstiger Unfall"),title = "Unfalltypen")
```

Unfälle im Umkreis zählen:

```{r}
bo_dist <- as_tibble(st_distance(Bochum_Unfall_3J))|>
  mutate_all(as.numeric)

bo_dist_3 <- bo_dist |> 
  mutate(sum_unfall = rowSums(. <= 25) - 1)

bo_dist_anzahl <- bo_dist_3 |>
  select(sum_unfall)

Test_UHS <- bind_cols(Bochum_Unfall_3J,bo_dist_anzahl) 

Test_UHS_2 <- Test_UHS |>
  mutate(popup = paste0("Anzahl der Unfälle in der Nähe:", sum_unfall,
                               "<br/> Unfalltyp:", UTYP1) ,
         popup_UHS = paste0("Hier liegt voraussichtlich eine Unfallhäufungsstelle vor.",
                               "<br/> Anzahl der Unfälle in der Nähe:", sum_unfall))
```

**Leaflet-Karte mit mehreren Markern**:

```{r}
leaflet(Test_UHS_2) |>   
  addTiles() |>
    addCircleMarkers(lng = ~XGCSWGS84, lat = ~YGCSWGS84,
                   radius = ~ifelse(UKATEGORIE == "3", 6, 8),
                   stroke = ~ifelse(UKATEGORIE == "1", TRUE, FALSE), 
                   fillOpacity = 0.9,
                   fillColor = ~pal(UTYP1),
                   color = "black" ,
                   popup = ~popup) |>
  addCircleMarkers(lng = ~XGCSWGS84, lat = ~YGCSWGS84,
                   radius = ~ifelse(sum_unfall >= "5", 15, 0),
                   fillOpacity = ~ifelse(sum_unfall >= "5", 0, 0) ,
                   stroke = ~ifelse(sum_unfall >= "5", TRUE, FALSE),
                   fillColor = "pink",
                   color = "black" ,
                   popup = ~popup_UHS) |>
  addMeasure(primaryLengthUnit = "meters") |>
  addLegend("bottomright", colors = c("#04B431", "yellow",  "red", "white", "#00BFFF", "orange", "black") ,labels = c("Fahrunfall","Abbiege-Unfall", "Einbiegen/Kreuzen-Unfall", "Überschreiten-Unfall","Unfall durch ruhenden verkehr", "Unfall im Längsverkehr", "Sonstiger Unfall"),title = "Unfalltypen")
```


**Wichtige Anmerkung** 

Der Code funktioniert. Allerdings stellt Leaflet nur einen Punkt bei exakt denselben Koordinaten dar. Beispielsweise mehrere Unfälle an dem Ort "POINT (378618.6 5701196)" stellt nur den aktuellsten Unfall dar.

#### WIP : Gefilterte CSV-Ausgabe für UHS

**Zu der UHS die jeweiligen Unfälle: Liste der Unfälle aufgeben lassen**

Mehrere Dateien importieren:

```{r}
#| warning: false
unfall_csv = read_csv2("data/Unfallorte2020_LinRef.csv", locale = locale(encoding = 'iso-8859-1')) 

unfall_csv_sf = st_as_sf(unfall_csv, coords = c("LINREFX", "LINREFY"), 
                 crs = 25832)

Bochum_Unfall_csv <- unfall_csv_sf |>
    filter(st_contains(d_bochum, unfall_csv_sf, sparse = FALSE)[1,])
```

```{r}
#| warning: false
read_unfaelle <- function(f) {
  read_csv2(f) |>
    rename(any_of(c(
      STRZUSTAND = "USTRZUSTAND",
      STRZUSTAND = "IstStrassenzustand" ,
      OBJECTID = "OID_"
    ))) |>
    mutate(
      UWOCHENTAG = wday(as.numeric(UWOCHENTAG), label=T) ,
      UMONAT = month(as.numeric(UMONAT), label=T)
    )
}

data <- list.files(path="data", pattern = "\\.csv$",full.names=T) |>
  map(read_unfaelle) |>
  list_rbind()
```

```{r}
#| warning: false
data_sf <-st_as_sf(data, coords = c("LINREFX", "LINREFY"), 
                 crs = 25832)

Bochum_Unfall <- data_sf |>
    filter(st_contains(d_bochum, data_sf, sparse = FALSE)[1,])

Bochum_tbl <- Bochum_Unfall |> 
  group_by(UJAHR) |> 
  summarise(PKWUnfall = sum(IstPKW == "1") , Radunfall = sum(IstRad == "1") , Fussunfall = sum(IstFuss == "1")) |>
  st_drop_geometry() |>
  rename(Jahr = "UJAHR")
```
