---
title: "Musterlösung mit Erläuterungen"
format: html
execute:
  cache: false
  warning: false
---

```{r}
#| include: false
library(ggplot2)
library(tidyverse)
library(lubridate)
library(readxl)
library(kableExtra)
library(sf)
library(dplyr)
library(osmdata)
library(giscoR)
library(leaflet)
library(leaflegend)
library(shiny)
library(htmltools)
library(sfnetworks)
library(tidygraph)
library(dbscan)
```

```{r}
unfaelle_2024 = read_csv2("data/Unfallorte2024_LinRef.csv") |>
  st_as_sf(coords = c("LINREFX", "LINREFY"), crs = 25832) |>
  st_zm()
```

```{r}
bfstn <- read_sf("data/geo/BFStr_Netz_v2025q2.gpkg") |>
  filter(Str_Klasse_kurz == "A" & Sk_Achse == "Bestandsachse") |>
  mutate(rownumber = row_number()) |>
  st_zm()
```

```{r}
farben_utyp <- c(
"1" = "green",
"2" = "yellow",
"3" = "red",
"4" = "lightgrey",
"5" = "blue",
"6" = "orange",
"7" = "black"
)
```

```{r}
farben_utyp_leaf <- colorFactor(c("green", "yellow",  "red", "lightgrey", "blue", "orange", "black"), domain = c(1,2,3,4,5,6,7))
```

## Aufgabe 2 : Unfallhäufungsstellen

Für Unfallhäufungsstellen betrachten wir Unfalldaten aus drei (aufeinanderfolgenden) Jahren, also in einer Dreijahreskarte (3-JK).

### Unfalldaten von 2 weiteren Jahren laden

```{r}
unfaelle_2023 = read_csv2("data/Unfallorte2023_LinRef.csv") |>
  st_as_sf(coords = c("LINREFX", "LINREFY"), crs = 25832) |>
  st_zm()

unfaelle_2022 = read_csv2("data/Unfallorte2022_LinRef.csv") |>
  st_as_sf(coords = c("LINREFX", "LINREFY"), crs = 25832) |>
  st_zm()
```

Datensätze kombinieren:

```{r}
unfaelle_3j <- bind_rows(unfaelle_2024, unfaelle_2023, unfaelle_2022)
```

Unfälle im Bochumer Stadtgebiet nach Gemeindeschlüssel der Stadt Bochum (05 9 11 000) 05 = NRW, 9 = Regierungsbezirkarnsberg, ...

```{r}
unfaelle_bochum_3j <- unfaelle_3j |>
  filter(
    ULAND == "05",
    UREGBEZ == "9",
    UKREIS == "11",
    UGEMEINDE == "000"
  )

set.seed(123)
unfaelle_bochum_3j <- unfaelle_bochum_3j |>
  mutate(
    XGCSWGS84_jitter = XGCSWGS84 + runif(n(), -0.0002, 0.0002),
    YGCSWGS84_jitter = YGCSWGS84 + runif(n(), -0.0002, 0.0002)
  )
```

Alle Unfälle auf Autobahnen (bzw. im 20 m Radius um die Bestandstrecke) abziehen, da wir uns nur Stadtstraßen anschauen wollen

```{r}
unfaelle_bochum_stadtstrassen_3j = unfaelle_bochum_3j |>
    mutate(
      nearest_autobahn_id = st_nearest_feature(geometry, bfstn),
      nearest_autobahn_distance = st_distance(geometry, bfstn[nearest_autobahn_id, ], by_element = TRUE),
      nearest_autobahn_name = bfstn$Str_Kennung[nearest_autobahn_id]
    ) |>
  filter(as.double(nearest_autobahn_distance) > 20) |>
  select(OID_, UJAHR, UMONAT, USTUNDE, UKATEGORIE, UTYP1, IstPKW, IstRad, IstFuss, IstKrad, ULICHTVERH, IstStrassenzustand, XGCSWGS84_jitter, YGCSWGS84_jitter)
```

Bochums Stadtgrenzen (über open.nrw: https://open.nrw/dataset/bochum-stadtgebiet-stadtgrenze-rvr)

```{r}
bochum_stadtgebiet <- st_read("data/geo/Stadtgrenze.shp") |>
  st_transform(crs = 4326)
```

### Ermittlung eines einfachen Knoten-Kanten-Modells mit OpenStreetMap

```{r}
bochum_coords <- st_coordinates(bochum_stadtgebiet)[, 1:2]

strassen <- opq(bbox = "Bochum, Germany") |>
  add_osm_feature(
  key = "highway",
  value = c("primary", "primary_link",
            "secondary", "secondary_link",
            "tertiary", "tertiary_link",
            "residential", "living_street", "unclassified")
) |>
  osmdata_sf()

strassen_linien <- strassen$osm_lines |>
  select(osm_id, name, highway, geometry) |> 
  st_transform(25832)

netz <- as_sfnetwork(strassen_linien, directed = FALSE)

netz_smooth <- netz |>
  convert(to_spatial_smooth, summarise_attributes = "first")

cluster_nodes <- function(netz, cluster_radius = 25) {
  knoten <- netz |>
    activate("nodes") |>
    st_as_sf()
  
coords <- st_coordinates(knoten)

clusters <- dbscan(coords, eps = cluster_radius, minPts = 1)

knoten$cluster_id <- clusters$cluster

return(knoten)
}

knoten_clustered <- cluster_nodes(netz_smooth, cluster_radius = 25)

knotenpunkte_center <- knoten_clustered |>
  group_by(cluster_id) |>
  summarise(
    n_original_nodes = n(),
    geometry = st_centroid(st_union(geometry))
  ) |>
  ungroup()

knotenpunkte_center <- knotenpunkte_center|>
  mutate(
    junction_type = case_when(
      n_original_nodes >= 4 ~ "komplex",
      n_original_nodes >= 2 ~ "standard",
      TRUE ~ "einfach"
    )
  )
```

```{r}#
strassen_linien <- strassen_linien |> st_transform(crs = "+proj=longlat +datum=WGS84")
knotenpunkte_center <- knotenpunkte_center |> st_transform(crs = "+proj=longlat +datum=WGS84")
netz_clean <- netz_clean |> st_transform(crs = "+proj=longlat +datum=WGS84")

leaflet() |>   
  addProviderTiles(providers$Stadia.AlidadeSmooth) |>
  addPolylines(data = strassen_linien, color = "black", opacity = 1) |>
  addCircles(data = knotenpunkte_center, radius = 1, color = "red")
```

50 m Puffer um Knotenpunkte

```{r}
knotenpunkte_puffer <- knotenpunkte_center |>
  st_buffer(dist = 25)
```

Unfaelle und Unfallhäufungsstellen an Knotenpunkten (5 oder mehr Unfälle in 3 Jahren)

```{r}
unfaelle_bochum_stadtstrassen_3j <- st_transform(unfaelle_bochum_stadtstrassen_3j, st_crs(knotenpunkte_puffer))

unfaelle_knoten <- knotenpunkte_puffer |>
  mutate(
    n_unfaelle = lengths(st_intersects(geometry, unfaelle_bochum_stadtstrassen_3j))
  )

uhs_knoten <- unfaelle_knoten |>
  filter(n_unfaelle >= "5")
```

```{r}
strassen_linien <- strassen_linien |> st_transform(crs = '+proj=longlat +datum=WGS84')
uhs_knoten <- uhs_knoten |> st_transform(crs = '+proj=longlat +datum=WGS84') |> st_centroid() 
unfaelle_bochum_stadtstrassen_3j <- unfaelle_bochum_stadtstrassen_3j |> st_transform(crs = '+proj=longlat +datum=WGS84')

leaflet() |>   
  addProviderTiles(providers$Stadia.AlidadeSmooth) |>
  addPolylines(data = strassen_linien, color = "black", opacity = .7) |>
  addCircles(data = uhs_knoten, radius = 25, color = "purple",
    popup = ~paste("Anzahl Unfälle:", n_unfaelle)) |>
  addCircles(data = unfaelle_bochum_stadtstrassen_3j, lng = ~XGCSWGS84_jitter, lat = ~YGCSWGS84_jitter, radius = 1,
    color = ~farben_utyp_leaf(UTYP1), opacity = 0.7,
    fillColor = ~farben_utyp_leaf(UTYP1), fillOpacity = 0.7)
```








----------------------------

```{r}
bochum_coords <- st_coordinates(bochum_stadtgebiet)[, 1:2]

strassen <- opq(bbox = "Bochum, Germany") |>
  add_osm_feature(
  key = "highway",
  value = c("primary", "primary_link",
            "secondary", "secondary_link",
            "tertiary", "tertiary_link",
            "residential", "living_street", "unclassified")
) |>
  osmdata_sf()

strassen_linien <- strassen$osm_lines |>
  filter(is.na(junction) | junction != "roundabout") |>
  select(osm_id, name, highway, geometry)

kreisverkehre <- opq(bbox = bochum_coords) |>
  add_osm_feature(key = "junction", value = "roundabout") |>
  osmdata_sf()

if (!is.null(kreisverkehre$osm_lines) && nrow(kreisverkehre$osm_lines) > 0) {
  kv_zentroide <- kreisverkehre$osm_lines |>
    st_transform(25832) |>
    st_centroid()
}

strassen_linien <- strassen_linien |> st_transform(25832)
```

```{r}
netz <- as_sfnetwork(strassen_linien, directed = FALSE)

netz_smooth <- netz |>
  convert(to_spatial_smooth, summarise_attributes = "first")

knoten <- st_as_sf(netz_smooth, "nodes") |>
  st_transform(25832)

snap_radius <- 50

if (exists("kv_zentroide") && nrow(kv_zentroide) > 0) {
  nearest_kv <- st_nearest_feature(knoten, kv_zentroide)
  dist_to_kv <- st_distance(knoten, kv_zentroide[nearest_kv, ], by_element = TRUE)

  neue_geom <- ifelse(
    as.numeric(dist_to_kv) < snap_radius,
    st_geometry(kv_zentroide)[nearest_kv],
    st_geometry(knoten)
  )
  knoten$geometry <- st_sfc(neue_geom, crs = 25832)
}

coords <- st_coordinates(knoten)
hc <- hclust(dist(coords), method = "complete")
cluster_result <- cutree(hc, h = 50)

netz_clean <- netz_smooth |>
  activate("nodes") |>
  mutate(geometry = knoten$geometry) |>
  mutate(cluster_id = cluster_result) |>
  convert(to_spatial_contracted, group_by = cluster_id)
```

```{r}
strassen_linien <- strassen_linien |> st_transform(crs = '+proj=longlat +datum=WGS84')
knoten <- knoten |> st_transform(crs = '+proj=longlat +datum=WGS84')
netz_clean <- netz_clean |> st_transform(crs = '+proj=longlat +datum=WGS84') 

leaflet() |>   
  addProviderTiles(providers$Stadia.AlidadeSmooth) |>
  addPolylines(data = strassen_linien, color = "black", opacity = 1) |>
  addCircles(data = knoten, radius = 1, color = "red")
```



Bei Datenverfügbarkeit: städtisches Straßen- (und Wege-)netz nutzen, hier am Beispeil Gelsenkirchen über MobilitätsAtlas Gelsenkirchen -> Ergebnisse anzeigen -> alle auswählen -> CSV herunterladen

```{r}
strassennetz_ge <- read.csv2("data/geo/export.csv") #|>
  #filter(Str_Typ == "Strassenachse")
  
str(strassennetz_ge)
head(strassennetz_ge)
```

```{r}
leaflet() |>   
  addProviderTiles(providers$Stadia.AlidadeSmooth) |>
  addPolylines(data = strassennetz_ge, color = "black", opacity = 1)
```


